Inventaris van het archief van prof. jhr. mr. W.J.M. van Eysinga [levensjaren 1878-1961], 1907-1958 (1968)
Nationaal Archief, Den Haag
Collectie 152 Van Eysinga
Eysinga, van
1907-1968
merendeel 1907-1958
C22294
1.50 meter; 223 inventarisnummers.
Normale geschreven, getypte en gedrukte documenten, geen bijzondere handschriften.
Nationaal Archief, Den Haag
prof. jhr. mr. W.J.M. van Eysinga
Jhr. Willem Jan Mari van Eysinga maakte als jurist carrière in de diplomatieke dienst. Hij werd in 1907 benoemd tot toegevoegd gedelegeerde van de Nederlandse delegatie naar de Tweede Vredesconferentie in Den Haag. Vanaf 1908 was hij hoogleraar in het staatsrecht en administratief recht aan de Rijksuniversiteit te Groningen. Later was hij o.a. als vertegenwoordiger van de Nederlandse delegatie verbonden aan de Volkenbond, en als rechter bij het Permanente Hof van Internationale Justitie genoot hij tijdens de Tweede Wereldoorlog diplomatieke onschendbaarheid. Het archief bevat veel stukken betreffende zijn functies, universitaire activiteiten, briefwisselingen en adviezen inzake internationaalrechtelijke vraagstukken.
Archiefvorming
Geschiedenis van de archiefvormer
Jhr. Willem Jan Mari van Eysinga werd op 31 januari 1878 in Noordwijkerhout geboren als zoon van Jhr. mr. Tjalling Aedo Johan van Eysinga, burgemeester van Noordwijkerhout, en Henriëtte Jacoba Kluit.
Op 30 juni 1908 huwde hij in Den Haag met Coralie Leopoldina barones van Hogendorp, geboren in Den Haag op 17 juni 1885 als dochter van mr. Dirk baron van Hogendorp en Adriana Jacqueline s' Jacob. Zij overleed in Leiden op 20 oktober 1959. Kinderen uit dit huwelijk waren Ephraima Coralie Lucipara (7 mei-30 juli 1909), Tjalling Aedo Johan ( 7 augustus 1914, Dirk (7 november 1916), Henriëtte Jacoba (7 maart 1920) en Cornelis (14 november 1923).
Jhr. van Eysinga bezocht het gymnasium en studeerde aan de Rijksuniversiteit te Leiden, waar hij in 1900 met succes het doctoraal examen in de rechten aflegde en in 1906 in de staatswetenschappen promoveerde.
Zijn ambtelijke loopbaan begon hij in 1902 bij het ministerie van Buitenlandse Zaken. Hier werd hij in 1906 hoofd van de Ie afdeling, die juridische en politieke zaken behandelde. Bijgevolg werd hij in 1907 benoemd tot toegevoegd gedelegeerde van de Nederlandse delegatie naar de Tweede Vredesconferentie in Den Haag. In 1908 verliet hij het ministerie, omdat hij was benoemd tot hoogleraar in het staatsrecht en het administratiefrecht aan de Rijksuniversiteit in Groningen, welke functie hij in 1912 verruilde voor het hoogleraarschap in het volkenrecht aan de Rijksuniversiteit in Leiden. Tevens was hij al sinds 1910 Nederlands commissaris in de Rijnvaartcommissie en sinds 1911 lid van de toen geïnstalleerde "Commissie van Voorbereiding voor de Derde Vredesconferentie". Vanaf 1919 kwamen hier ook nog zijn bemoeienissen met de Volkenbond bij, die voortvloeiden uit zijn lidmaatschap van de Nederlandse delegaties naar de conferentie te Parijs over de grondbeginselen van de Volkenbond en naar de eerste tot en met de tiende Assemblée van de Volkenbond. Hierbij dient nog het uit deze functie voortvloeiende voorzitterschap van twee conferenties in 1926 en in 1929 inzake de toetreding van de Verenigde Staten tot het Statuut van het Permanente Hof van Internationale Justitie te worden vermeld.
In 1930 echter legde hij de vier laatstgenoemde functies neer, omdat hij met ingang van 1 januari 1931 tot rechter bij het Permanente Hof van Internationale Justitie was benoemd. Deze functie was ook makkelijk te combineren met zijn lidmaatschap van het Permanente Hof van Arbitrage, welke functie hij van 1926 tot 1957 bekleedde, omdat beide colleges in het Vredespaleis in Den Haag gevestigd waren. Als rechter bij het Permanente Hof van Internationale Justitie genoot hij tijdens de Tweede Wereldoorlog diplomatieke onschendbaarheid.
Prof. van Eysinga werd in 1950 nog benoemd tot voorzitter van de "Commissie nopens de samenwerking tussen Regering en Staten-Generaal inzake het Buitenlands Beleid". In de zomer van 1951 bracht deze commissie rapport uit aan de toenmalige minister-president, dr. W. Drees.
Tevens was prof. van Eysinga van 1936 tot 1955 curator van de Nederlandse Economische Hogeschool te Rotterdam en sinds 1926 lid van de Koninklijke Nederlandse Academie voor Wetenschappen. Hij is auteur van een aantal wetenschappelijke boeken en artikelen.
Hij was Grootkruis in de orde van Oranje Nassau, commandeur in de orde van de Nederlandse Leeuw, commandeur in de orde van de Eikenkroon van Luxemburg, ridder tweede klasse in de orde van de Rode Adelaar van Pruisen, commandeur in de orde van Sint Alexander van Bulgarije en ridder tweede klasse in de orde van Sint Anna van Rusland.
Prof. van Eysinga overleed in Leiden op 24 januari 1961.
Geschiedenis van het archiefbeheer
De papieren beschreven in deze inventaris, werden in 1961 en 1962 door Jhr. mr. T.A.J. van Eysinga aan het Algemeen Rijksarchief geschonken.
Schenking (van een niet overheidsarchief)
Inhoud en structuur van het archief
2.21
Selectie en vernietiging
Vernietigd werden enige begeleidbrieven en enige andere brieven, waarvan de inhoud niet van belang werd geacht. Tevens werden enige gedrukte stukken vernietigd, omdat deze elders op eenvoudige wijze te vinden zijn.
Aanwijzingen voor de gebruiker
Openbaarheidsbeperkingen
Volledig openbaar.
Materiële beperkingen
Aanvraaginstructie
Openbare archiefstukken kunnen online worden aangevraagd en gereserveerd. U kunt dit ook via de terminals in de studiezaal van het Nationaal Archief doen. Om te kunnen reserveren dient u de volgende stappen te volgen:
U maakt een profiel aan op www.gahetna.nl, en logt vervolgens in
Via de archiefinventaris (alleen de beschrijvingen met rode nummers) selecteert u het gewenste archiefstuk door op de knop 'Reserveren' te klikken
In het volgende scherm geeft u aan op welke dag u het archiefstuk wilt inzien
Indien u zich bevindt in de studiezaal en een tafelnummer heeft ontvangen kunt u dit nummer vermelden. Als u geen tafelnummer heeft kunt u tafelnummer 777 laten staan
Vervolgens bevestigt u uw reservering door deze te versturen.
Verwant materiaal
Beschikbaarheid van kopieën
Beschrijving van de series en archiefbestanddelen
- INVENTARIS
  - STUKKEN BETREFFENDE ZIJN FUNCTIES, I.
    - Lid van de Nederlandse delegatie naar de Tweede Vredesconferentie in Den Haag. 1907., A.
      - Notulen van de tweede plenaire vergadering met als bijlage een reglement. Gedrukt., 1907; 1; 2 delen
      - Notulen van de eerste zitting van de Derde Commissie, die zich bezighield met het zeeoorlogsrecht, speciaal wat nieuwe wapens betreft. Gedrukt, 1907; 2; 1 deel
      - Notulen met bijlagen van de eerste en de tweede zitting van de eerste sub-commissie van de Derde Commissie, die zich bezighield met het probleem van bombardementen op steden door maritieme strijdkrachten en met het opstellen van regels voor het gebruik van automatische onderwater- en contactmijnen. Gedrukt., 1907; 3; 1 omslag
      - Memorie van het Tweede Kamerlid Thompson inzake met de Tweede Vredesconferentie in verband staande onderwerpen. Afschrift., 1907; 4; 1 stuk
      - Tekst van een redevoering van prof. dr. Asser, de Nederlandse gedelegeerde, inzake een Derde Vredesconferentie. Gedrukt., 1907; 5; 1 stuk
      - Aantekeningen over de werkzaamheden van deze conferentie., Z.j. (1907); 6; 1 omslag
      - Nota met bijlagen van het ministerie van Buitenlandse Zaken en de antwoorden hierop van de departementen van Koloniën, Marine, Justitie en van Oorlog inzake de houding van Nederland op de conferentie. Gestencild., 7; 1 omslag
      - Brieven van mr. J.A. Loeff. Geschreven., 1907; 8; 2 stukken
      - Overzicht van de ondertekeningen, bekrachtingen en betuiging van adhesie van en aan de overeenkomsten van de Tweede Vredesconferentie. Gedrukt., 1914; 9; 1 stuk
    - Lid van de "Commissie van Voorbereiding voor de Derde Vredesconferentie", sinds 30 juli 1920 "Commissie van Advies voor Volkenrechtelijke Vraagstukken" geheten 1911-1926 en 1928-1930., B.
      Het was de taak van de commissie om te onderzoeken, welke voorstellen Nederland zou kunnen indienen bij de Internationale Commissie, belast met het opstellen van het definitieve programma voor de Derde Vredesconferentie. Na 1918 verlegde het zwaartepunt van de werkzaamheden zich geleidelijk aan naar het telkenmale op verzoek uitbrengen van bijzondere adviezen aan de minister van Buitenlandse Zaken over zich voordoende zaken.
      - Notulen, agenda's en convocaties van vergaderingen van de commissie. Gestencild., 1919-1923 en 1926; 10; 1 pak
      - Aantekeningen, kranteartikelen en briefwisselingen deels met bijlagen met het ministerie van Buitenlandse Zaken, de Nederlandsche Vereeniging voor Internationaal Recht, de minister van Marine en kapitein-luitenant-ter-zee H. G. Surie, lid van de commissie en ambtenaar bij het ministerie van Marine, inzake een advies over het vraagstuk der gewapende koopvaardijschepen. Gedrukt, getypt en geschreven, 1913-1914; 11; 1 pak
      - Brieven met bijlagen van de secretaris van de commissie, mr. D.W. baron van Heeckeren, inzake de breedte der territoriale wateren en de bepalingen van verschillende landen hierover. Gestencild., 1913; 12; 1 omslag
      - Advies met bijlagen inzake aanvulling op de door de Tweede Vredesconferentie bereikte resultaten. Gedrukt., 1914; 13; 1 omslag
      - Brieven met bijlagen van de secretaris van de commissie, mej. mr. Lycklama a Nyeholt, inzake een advies over de "League to Enforce Peace", Gestencild en getypt., 1918; 14; 1 omslag
      - Twee adviezen inzake de grondslagen van Volkenbond, Gestencild., z.j. (1918) en 1919; 15; 2 stukken
      - Nota met toelichting en brief met bijlage van H.L. van Oordt, lid van de commissie, inzake een bijgevoegd advies over de organisatie van een militaire bondsactie (punt 9 van de bovengenoemde Volkenbondsbeginselen). Gedrukt, getypt en geschreven., 1919; 16; 4 stukken
      - Nota's van prof. H.T. Colenbrander, prof. van Eysinga, kapitein-ter-zee H.G. Surie en prof. A. Struycken inzake aspecten van het geschil tussen Nederland en België over de Schelde. Gedrukt., 1918-1919; 17; 1 omslag
      - Ontwerp-verdrag inzake de organisatie van de Volkenbond, opgesteld door drie Scandinavische Commissies. Gestencild., 1919; 18; 1 stuk
      - Brieven met bijlagen van het ministerie van Buitenlandse Zaken en van de secretaris van de commissie, mej. mr. Lycklama a Nyeholt, inzake een eventuele toetreding van Nederland tot de Volkenbond en de door Nederland aan te nemen houding en te nemen maatregelen. Gedrukt, gestencild en getypt., 1919; 19; 1 omslag
      - Brieven deels met bijlagen van de secretaris van de commissie, mej. mr. Lycklama a Nyeholt, mr. Loder en prof. C. van Vollenhoven inzake de beoordeling van de door de Scandinavische landen ingediende amendementen en de door Nederland op de 1e Assemblée van de Volkenbond ingediende amendementen op het Volkenbondsverdrag. Gedrukt, gestencild en getypt., 1920-1921; 20; 1 omslag
      - Advies inzake een bijgevoegd ontwerp-verdrag voor het Permanente Hof van Internationale Justitie. Gedrukt en gestencild., 1919 en 1920; 21; 2 stukken
      - Brieven met bijlagen van de secretaris van de commissie, mej. mr. Lycklama a Nyeholt, inzake een advies over de door de 2e Assemblée van de Volkenbond genomen resoluties betreffende een economische blokkade. Gestencild., 1922; 22; 1 omslag
      - Briefwisseling met bijlagen met het ministerie van Buitenlandse Zaken, de secretaris van de commissie, mej. mr. Lycklama a Nyeholt, en H.L. van Oordt, lid van de commissie, inzake een advies over de door de 2e Assemblée van de Volkenbond genomen resoluties betreffende vermindering van bewapening en een wederzijdse garantieverdrag. Gestencild en geschreven en getypt., 1922-1924; 23; 1 omslag
      - Brieven met bijlagen van de secretaris van de commissie, mej. mr. Lycklama a Nyeholt, W. Fortuin, lid van de commissie en mr. J. Limburg, de voorzitter van de commissie, inzake een advies over de verdragen van Locarno. Gestencild en geschreven., 1926; 24; 1 omslag
    - Hoogleraar in het Volkenrecht te Leiden. 1912-1930., C.
      - Universitaire activiteiten, 1.
        - Colleges, a.
          - Collegedictaten over de ontwikkeling van het internationaal recht vanaf de 17e eeuw en de rol, die Nederland hierin speelde., Z.j. 1920; 25; 1 omslag
            Voor overzicht zie nr. 93. In dorso brief.
          - Aantekeningen inzake een college, getiteld "Overzicht van het internationaal Recht"., 1922-1923; 26; 1 omslag
          - Aantekeningen inzake een college over het gezag, waaraan vreemde scheepvaart in een vreemde haven onderworpen is., 1924; 27; 1 omslag
          - Aantekeningen inzake een college over centraliserende en decentraliserende tendenzen in de Volkenbond., 1924; 28; 1 omslag. 1 omslag
          - Aantekeningen inzake een college over de Protocollen van Genève van de Volkenbond, betreffende speciale arbitrage., 1924; 29; 1 omslag
          - Aantekeningen en twee kranteartikelen inzake een college over de status van de Vrije Stad Danzig. Gedrukt en geschreven., 1925; 30; 1 omslag
          - Aantekeningen inzake een college over het tractaat met België., 1925; 31; 1 omslag
          - Aantekeningen inzake een college over de verdragen van Locarno., 1925; 32; 1 omslag
          - Aantekeningen inzake een college over de invloed van het grondverdrag van de Volkenbond op het bestaande internationale recht., 1926; 33; 1 omslag
          - Aantekeningen inzake een college over de crisis in de Volkenbond over haar constitutioneel bestel naar aanleiding van de conferentie over het toetreden van de Verenigde Staten tot het Permanente Hof van Internationale Justitie., 1926; 34; 1 omslag
          - Aantekeningen en een kranteartikel inzake een college over de "Imperial Conference" in 1926 en het staatsrecht, Gedrukt en geschreven., z.j. (1927); 35; 1 omslag
            De "Imperial Conference" was een conferentie tussen de lidstaten van het Britse Gemenebest.
          - Aantekeningen en kranteartikelen inzake een college over de eventuele strijdigheid van het tractaat met België met de Nederlandse Grondwet, voorzover het Schelderégime betreft. Gedrukt en geschreven., 1927; 36; 1 omslag
          - Aantekeningen inzake een college over de herziening van het statuut van het Permanente Hof van Internationale Justitie., 1928; 37; 1 omslag
          - Aantekeningen inzake een college over legislatieve arbitrage., Z.j. (1928-1929); 38; 1 omslag
          - Aantekeningen en kranteartikelen inzake een college over het concordaat tussen Paus en Italië. Gedrukt en geschreven., 1929; 39; 1 omslag
          - Aantekeningen inzake een college over de Paus in het statenstelsel tijdens de nieuwe geschiedenis., 1930; 40; 1 omslag
        - Verdere activiteiten, b.
          - Aantekeningen inzake het Landoorlogsreglement en de daaruit voortvloeiende internationale rechtspleging., Z.j. (1915); 41; 1 omslag
          - Aantekeningen inzake de gevolgen van de Eerste Wereldoorlog voor het internationale rechtskundige leven., Z.j. (1918); 42; 1 omslag
          - Briefwisseling met mr. Schaepman en aantekeningen inzake diens proefschrift over de "Advocatio Hispanica" van A. Gentilis. Getypt en geschreven., 1923; 43; 1 omslag
            A. Gentilis was een internationaal rechtsgeleerde uit de 16e eeuw.
          - Briefwisseling met prof. S.A. Oppenheim inzake diens artikel, getiteld "De Sovjets en het Recht", met het betrokken artikel. Gedrukt, geschreven en getypt., 1925; 44; 3 stukken
          - Verzendlijst, aantekeningen en briefwisselingen met het Algemeen Rijksarchief en het Kabinet der Koningin inzake zijn rectorale oratie, getiteld "Eenige kanten van het Internationaal Statuut van den wordenden Noordnederlandschen Staat". Getypt en geschreven., 1928-1929; 45; 1 omslag
          - Briefwisseling met H.R. van Houten en aantekeningen inzake diens proefschrift over de verhouding tussen Groot Brittannië en Egypte. Getypt en geschreven., 1930; 46; 1 omslag
          - Briefwisseling met prof. A.S. de Blécourt inzake het instituut van hoger beroep in het oud-vaderlands recht. Geschreven., 1932; 47; 1 omslag
      - Adviezen, 2.
        - Aan het ministerie van Buitenlandse Zaken en andere overheidsorganen, a.
          - Aan het ministerie van Buitenlandse Zaken, (1)
            - Briefwisseling met het ministerie van Buitenlandse Zaken inzake een advies over het vredesplan van Bryan. Gestencild en getypt., 1913-1914; 48; 1 omslag
            - Advies inzake het interneren van een Duits vliegtuig, dat na een noodlanding op zee de Nederlandse territoriale wateren was binnengedreven. Getypt en geschreven., 1914; 49; 2 stukken
            - Advies inzake de te volgen gedragslijn tegenover vijandelijke schepen van particulieren, die geladen zijn met kolen. Getypt., 1914; 50; 1 stuk
            - Advies inzake de goederenhandel tussen een onzijdige staat en een oorlogvoerende staat. Getypt., 1914; 51; 1 stuk
            - Advies inzake het interneren van militairen van oorlogvoerende staten, die in burgerkleding naar Nederland zijn uitgeweken. Getypt., 1914; 52; 3 stukken
            - Advies over de vraag of manschappen van een gezonken Franse torpedoboot, die in Nederlands Indië aan land zijn gegaan, geïnterneerd zouden moeten worden. Getypt., 1914; 53; 2 stukken
            - Advies over de vraag of een onzijdige staat aan vijandelijke oorlogschepen de "simpele passage" door zijn kustzee mag weigeren. Getypt en geschreven., 1915; 54; 3 stukken
            - Advies over de vraag of de Nederlandse neutraliteitsproclamatie duidelijk laat uitkomen, dat oorlogschepen van de oorlogvoerende landen niet, in de Nederlandse territoriale wateren mogen komen. Getypt en geschreven., 1915; 55; 3 stukken
            - Advies inzake het inbeslagnemen door Groot Brittannië van Duitse postzakken aan boord van Nederlandse schepen. Getypt, gedrukt en gestencild., 1915; 56; 1 omslag
            - Advies over het Nederlandse standpunt inzake het niet toelaten van prijsgemaakte schepen. Getypt en gestencild., 1916; 57; 2 stukken
            - Advies over de rechtvaardigheid van de Duitse eis om uitlevering van Britse geïnterneerden, die zich met verlof naar Groot Brittannië begaven. Getypt en geschreven., 1916; 58; 1 omslag
            - Advies inzake het antwoord op een Franse nota betreffende de toegang van gewapende koopvaardijschepen tot Nederlandse havens. Getypt., 1917; 59; 3 stukken
            - Briefwisseling met mr. Beucker Andreae, ambtenaar bij het ministerie van Buitenlandse Zaken, mr. G. Nauta, de vertegenwoordiger van de verzekeringsmaatschappij en mr. K.A. Rombach, de vertegenwoordiger van de Stoomvaartmaatschappij Nederlandse Lloyd, aantekeningen en verdere stukken inzake adviezen over de vervanging van zeven in 1917 getorpedeerde Nederlandse schepen door twee Duitse schepen en de uit de vervanging voortvloeiende kwestie over de verzekering van de "vervangende" schepen. Gedrukt, gestencild, getypt en geschreven., 1917-1921 en z.j; 60; 1 pak
            - Advies inzake de klacht van de Britse regering over de doorvoer van zand, grind en steenslag van Duitsland door Nederland naar België. Getypt., 1917-1918; 61; 1 omslag
            - Advies inzake het uitvoeren van produkten, die op grenslanderijen zijn gekweekt. Gestencild, getypt en geschreven., 1917-1918, 1919 en z.j; 62; 1 omslag
            - Advies inzake de positie van een neutrale grensweg tussen Nederland en België. Getypt., 1918; 63; 2 stukken
            - Advies over de vraag of een Britse patrouilleboot, die na een gevecht met een Duits vliegtuig was aangebracht, zou moeten worden geïnterneerd. Getypt., 1918; 64; 3 stukken
            - Advies over de vraag of de Britse regering het recht had om het vertrek van een Nederlands schip afhankelijk te stellen van de voorwaarde, dat een ander schip in ruil voor het eerste in een Britse haven zou binnenlopen. Getypt., 1918; 65; 2 stukken
            - Advies inzake de doorvoer van Britse voorraden door Nederland. Getypt en geschreven., 1918; 66; 2 stukken
            - Advies inzake de samenwerking tussen de Nederlandsche Spoorwegen en de "Regie des Chemins de Per Rhénans" met betrekking tot de spoorwegexploitatie in bezet Duits gebied. Getypt en geschreven., 1923; 67; 3 stukken
          - Aan andere overheidsorganen, (2)
            - Brieven van de Raad voor de Scheepvaart te Amsterdam en kapitein-ter-zee H.G. Surie, ambtenaar bij het ministerie van Marine, inzake een advies aan het ministerie van Marine over de vraag of de kapitein van een schip, dat zich op volle zee bevindt, bevoegd of verplicht is een wrak, dat naar zijn mening een gevaar voor de scheepvaart is, tot zinken te brengen. Getypt en geschreven., 1914; 68; 3 stukken
              Het advies is niet aanwezig.
            - Advies aan F. baron van Asbeck, ambtenaar bij het ministerie van Oorlog, inzake een boekje over het Landoorlogsrecht. Getypt en geschreven., 1917; 69; 3 stukken
            - Aantekeningen en een briefwisseling met de President van de arrondissementsrechtbank te Den Haag inzake een advies betreffende een eis tot veroordeling van de vice-consul van de Verenigde Staten in Den Haag tot afgifte van goederen van een onderdaan van de Verenigde Staten. Getypt en geschreven., 1923-1924 en 1926; 70; 1 omslag
            - Advies aan kapitein-ter-zee H.G. Surie, de voorzitter van een interdepartementale commissie, die een ontwerp-onzijdigheidsverklaring moest opstellen, inzake het zeeonzijdigheidstractaat en het weren van oorlogsschepen en prijzen met averij. Getypt en geschreven., 1929; 71; 2 stukken
        - Aan particulieren, b.
          - Advies aan mr. V. van Peski te Rotterdam, vertegenwoordiger van een aantal graanfirma's en banken, inzake door de Franse regering ten onrechte aangehouden, opgebrachte en verkochte graanladingen. Getypt en geschreven, 1915; 72; 3 stukken
          - Advies aan mr. V. van Peski te Rotterdam inzake de door de Oostenrijks-Hongaarse monarchie aangegane verbintenissen en verkregen rechten. Getypt., 1923 en 1924; 73; 1 omslag
          - Briefwisseling met prof. W. Schücking, lid van de Duitse Reichstag, inzake een advies betreffende de rechtsgeldigheid van een verordening, die bepaalt, dat zekere misdaden, gepleegd in Memel, door Litauen zouden moeten worden berecht. Getypt en geschreven., 1925; 74; 1 omslag
          - Advies aan mr. C.D. Asser inzake vragen over het landoorlogsrecht. Getypt en geschreven., 1926; 75; 3 stukken
          - Advies aan prof. mr. dr. J.P.A. François over de vraag of een Nederlandse consul bevoegd is om op te treden namens schip en bemanning van een vreemdeling, die onder Nederlandse vlag vaart. Getypt en geschreven., 1931; 76; 2 stukken
          - Brief van prof mr. F.G. Scheltema te Amsterdam inzake het stemrecht van niet tot een waterschap behorende vreemdeling in dat waterschap. Geschreven., 1931; 77; 1 stuk
      - Overige bemoeienissen, 3.
        - Met overheidsorganen, a.
          - Briefwisseling met mr. J.G. Blink, mr. van Royen, ambtenaren bij het ministerie van Buitenlandse Zaken, en mr. Rutgers, regeringscommissaris belast met het regelen van de Nederlandse belangen in België inzake de loopbaan van mr. Blink bij het ministerie van Buitenlandse Zaken. Geschreven., 1915, 1916 en 1917; 78; 1 omslag
          - Brieven van het ministerie van Buitenlandse Zaken inzake een uitnodiging aan prof. van Eysinga om als deskundige op te treden in de strafzaak tegen de hoofdredacteur van de Telegraaf, die artikel 100 van het Wetboek van Strafrecht zou hebben overtreden en daarmee de Nederlandse neutraliteit in gevaar zou hebben gebracht., 1915-1916; 79; 1 omslag
          - Brief van mr. Beucker Andreae, ambtenaar bij het ministerie van Buitenlandse Zaken. Bijlage: een verhandeling van majoor Oosterman, getiteld "Interneering". Getypt en gestencild., 1924; 80; 1 stuk en 1 deel